臺灣高等法院刑事裁定
110年度毒抗字第1613號
抗  告  人  
即  被  告  高香香




上列抗告人即被告因違反毒品危害防制條例案件，不服臺灣桃園
地方法院中華民國110年10月14日110年度毒聲字第1771號裁定（
聲請案號：臺灣桃園地方檢察署110年度毒偵字第6239號、110年
度聲觀字第1616號），提起抗告，本院裁定如下：
    主  文
抗告駁回。                                             
    理  由
一、原裁定意旨略以：抗告人即被告甲○○坦承施用甲基安非他命
    之犯行，且有濫用藥物檢驗報告在卷可證。被告未曾因施用
    毒品經法院裁定送勒戒處所觀察、勒戒，爰依毒品危害防制
    條例第20條第1項、觀察勒戒處分執行條例第3條第1項之規
    定，裁定將被告送勒戒處所觀察、勒戒。
二、抗告意旨略以：被告首次吸食第二級毒品，對此誤觸法令感
    到懊悔，被告承擔家中經濟，且需照顧重病高齡婆婆及女兒
    ，若按原裁定應送觀察、勒戒2月，家庭必當支離破碎，如
    能為附命完成戒癮治療之緩起訴，更能維法治並保護被告權
    益，請求撤銷原裁定等語。
三、按犯毒品危害防制條例第10條之罪者，檢察官應聲請法院裁
    定，或少年法院（地方法院少年法庭）應先裁定，令被告或
    少年入勒戒處所觀察、勒戒，其期間不得逾2月；第20條第1
    項及第23條第2項之程序，於檢察官先依刑事訴訟法第253條
    之1第1項、第253條之2之規定，為附命完成戒癮治療之緩起
    訴處分時，或於少年法院（地方法院少年法庭）認以依少年
    事件處理法程序處理為適當時，不適用之，毒品危害防制條
    例第20條第1項、第24條第1項分別定有明文。
四、經查：
（一）被告於民國110年8月8日20時許，在桃園市桃園區三民路
      住處（地址詳卷）施用第二級毒品甲基安非他命之犯行，
      業據其在警詢及檢察官訊問時坦承不諱，且被告為警查獲
      後所採集之尿液，經送台灣檢驗科技股份有限公司以EIA
      酵素免疫分析法初步檢驗，再以GC/MS氣相層析質譜儀法
      確認檢驗結果，確呈甲基安非他命陽性反應等情，有被採
      尿人尿液暨毒品真實姓名與編號對照表、前揭公司於110
      年8月27日出具之濫用藥物檢驗報告等件可憑，顯見被告
      於前揭時、地施用第二級毒品之行為甚明。
（二）本件被告前未曾因施用毒品案件，經法院裁定送勒戒處所
      施以觀察、勒戒，有本院被告前案紀錄表可參，是依毒品
      危害防制條例第20條第1項、第24條之規定，可由檢察官
      審酌個案情形，視被告是否適合觀察、勒戒，或給予附命
      完成戒癮治療緩起訴處分之機會。而檢察官究採行向法院
      聲請觀察、勒戒之處遇措施，抑或為附命完成戒癮治療之
      緩起訴處分，要屬檢察官之裁量權，倘檢察官係聲請法院
      裁定觀察、勒戒，法院就該聲請，除檢察官有違法或濫用
      其裁量權之情事得以撤銷外，僅得依法裁定送勒戒處所觀
      察、勒戒，尚無自行以附命完成戒癮治療之緩起訴處分等
      其他方式替代之權。從而，原審依檢察官之聲請裁定令被
      告入勒戒處所觀察、勒戒，於法並無不合或不當，應予維
      持。
（三）被告雖以家庭及經濟因素提起抗告，惟毒品危害防制條例
      第20條第1項至第3項之觀察、勒戒規定，係針對施用毒品
      者所設預防、矯正之保安處分，目的在斷絕施用毒品之身
      癮及心癮，屬強制規定，為刑罰之補充制度，兼具刑罰不
      可替代之教化治療作用，尚無因施用毒品者之主觀上個人
      或家庭因素而免予執行之理。
（四）綜上，原審認被告施用第二級毒品之事證明確，因而依檢
      察官之聲請，裁定令被告入勒戒處所觀察、勒戒，核其認
      事用法，並無違誤。被告提起本件抗告，指摘原裁定不當
      ，為無理由，應予駁回。
據上論斷，依刑事訴訟法第412條，裁定如主文。
中　　華　　民　　國　　110 　年　　11　　月　　29　　日
                  刑事第二十五庭審判長法  官 邱滋杉
                                      法  官 黃翰義
                                      法  官 邱瓊瑩
以上正本證明與原本無異。
不得再抗告。
                                      書記官 桑子樑
中　　華　　民　　國　　110 　年　　11　　月　　29　　日